臺灣板橋地方法院刑事裁定　　　　　　　 94年度聲判字第9號
聲　請　人
即　告訴人　甲　○
代　理　人　余淑杏　律師
　　　　　　王麗萍　律師
　　　　　　方雍仁　律師
被　　　告　乙○○
上列聲請人因告訴被告妨害自由等案件，不服臺灣高等法院檢察
署94年度上聲議字第403 號駁回再議之處分（原不起訴處分案號
：臺灣板橋地方法院檢察署93年度偵字第10600 號），聲請交付
審判，本院裁定如下：
    主  文
聲請駁回。
    理  由
一、按告訴人不服上級法院檢察署檢察長或檢察總長認再議為無
    理由而駁回之處分者，得於接受處分書後10日內委任律師提
    出理由狀，向該管第一審法院聲請交付審判。法院認交付審
    判之聲請不合法或無理由者，應駁回之。刑事訴訟法第258
    條之1 第1 項、第258 條之3 第2 項前段分別定有明文。聲
    請人即告訴人甲○以被告乙○○涉犯公然侮辱、恐嚇等罪嫌
    ，向臺灣板橋地方法院檢察署提出告訴，經該署檢察官於民
    國93年12月28日以93年度偵字第10600 號為不起訴處分；聲
    請人不服聲請再議，經臺灣高等法院檢察署檢察長於94 年2
    月1 日以94年度上聲議字第403 號處分書駁回再議之聲請。
    而前揭處分書係於同年月14日送達告訴人，有送達證書附於
    臺灣高等法院檢察署94年度上聲議字第403 號卷宗可稽。是
    告訴人委任律師於同年月16日具狀向本院聲請交付審判，於
    法尚無不合。
二、聲請意旨略以：刑法上之恐嚇罪，係指以足以使人產生畏懼
    之事為內容，而通知將加害之意旨於被害人之行為，是以受
    禍害之通知者心生畏懼而有不安全之感覺為已足，不以發生
    客觀上之危害為要件；至被害人是否心生畏懼，則應以其受
    惡害通知時之心理狀態為據。本案被告乙○○於93年4 月28
    日晚間11時30分許，在臺北縣三重市○○路○ 段64號前，以
    其熟識黑白兩道，將予告訴人好看之言語恫嚇告訴人之事實
    ，業經證人黃燕津於檢察官訊問時證述屬實；告訴人聞言心
    生畏怖，頓時手足無措，數10分鐘後方始回神。迨案發後約
    1 小時即翌日凌晨0 時許，員警據報抵達現場時，告訴人雖
    經旁人安撫而稍解畏懼之情，然餘悸猶存，乃四處走動減輕
    心中焦慮，並持木棒自衛，避免突遭被告攻擊。原不起訴處
    分書、駁回再議聲請處分書以告訴人於本案發生後並未立即
    離去現場之情，及告訴人於本案發生1 小時後員警業已到場
    ，並有眾人圍觀之情形下，與被告間之對話、互動，復以證
    人歐明火顯有偏頗而與事實不符之證言，認本案僅同業糾紛
    ，且告訴人並未因被告前揭恫嚇之詞心生畏怖，而為不起訴
    處分及駁回告訴人再議之聲請，其認事用法，顯有違誤，爰
    依法聲請交付審判云云。
三、按犯罪事實應依證據認定之，無證據不得認定犯罪事實，刑
    事訴訟法第154 條第2 項規定甚明。而犯罪事實之認定，應
    憑真實之證據，倘證據是否真實尚欠明顯，自難以擬制推測
    之方法，為其判斷之基礎（最高法院53年台上字第656 號判
    例意旨參照）。又告訴人之告訴，係以使被告受刑事訴追為
    目的，是其陳述是否與事實相符，仍應調查其他證據以資審
    認（最高法院52年台上字第1300號判例意旨參照）。次按刑
    法第305 條之恐嚇罪，所稱以加害生命、身體、自由、名譽
    、財產之事，恐嚇他人者，係指以使人生畏怖心為目的，而
    通知將加惡害之旨於被害人而言（最高法院52年台上字第75
    1 號判例意旨參照）。是刑法恐嚇罪之成立，須以被害人因
    加害人惡害之通知心生畏懼，而有不安全之感覺為要件，倘
    被害人並未因之心生畏怖，即不足致生安全上之危險，而不
    得以該罪相繩。至被害人是否心生畏懼，則應本於社會客觀
    經驗法則以為判斷基準。
四、本案被告乙○○於警詢及檢察官訊問時均堅詞否認有何恐嚇
    犯行，辯稱：伊係因告訴人於本案發生當日下午，先以「你
    們不如酒店小姐」之言語羞辱其員工，而與告訴人發生爭執
    ，其間告訴人態度兇悍，非僅丟擲被告之安全帽，甚推倒被
    告之機車，並擲木棒阻止被告離去，根本未有畏懼之情等語
    。本院調閱本案全部偵查卷證（含臺灣板橋地方法院檢察署
    93年度偵字第10600 號、93年度聲他字第2351號、94年度聲
    他字第377 號及臺灣高等法院檢察署94年度上聲議字第403
    號卷宗）；經查：
  (一)被告與告訴人為同業及鄰居關係，被告於93年4 月28日晚間
    11時30分許，在臺北縣三重市○○路○ 段64號前，因故與告
    訴人發生爭執，並向告訴人稱其熟識黑白兩道，將予告訴人
    好看等情，業據告訴人指述明確，核與證人黃燕津於檢察官
    訊問時結證：「我聽到被告很大聲對告訴人說，你給我試試
    看，我要給你好看，並說我黑白兩道都有辦法... 。」等語
    （見臺灣板橋地方法院檢察署93年度偵字第10600 號偵查卷
    宗第21頁）相符，固堪予認定。
  (二)惟告訴人於警詢時陳稱：「乙○○聲稱熟悉黑白兩道揚言要
    讓我好看，我回答：你敢？他說大家走著瞧。」等語（見前
    揭偵查卷宗第5 頁反面）；告訴人於聽聞被告上述言詞後，
    猶以「你敢」之挑戰性字眼質問之，則其是否因被告之言語
    心生畏怖，已有可疑。至證人黃燕津於偵查中雖證稱：告訴
    人聽聞被告前開言詞即愣住等語，顯與告訴人所述不符，不
    足採信。
  (三)次以，證人歐明火於檢察官訊問時具結證稱：「... 詹女士
    就對我說：『我不願放過乙○○，乙○○威脅我說，他黑白
    兩道都認識，你若太過分，我就要你好看。』... ，我這麼
    安慰詹女士，講話時同行也有過來。詹女士不讓乙○○離開
    ，看乙○○要騎機車離開，就拿起乙○○的安全帽，又把乙
    ○○的機車推倒，詹女士就拿著安全帽繞過去，見乙○○扶
    正機車，就遠遠丟來安全帽，但沒丟中機車，丟中停在旁邊
    的計程車，是丟中計程車右側的前輪上方，致計程車該處有
    點凹損。計程車司機就下來要理論，詹女士的同行就安撫計
    程車司機，要他不要過去。此時詹女士發飆，要衝過去向乙
    ○○理論，但我就抱著詹女士，不讓他過去衝突，此時警察
    也來了。」、「計程車司機就是要來拿錢索賠，就由在詹女
    士店前賣衣服的女子拿錢出來給計程車司機，計程車司機就
    離開了... 。」、「... 我確實有看到安全帽丟中計程車，
    我也有注意到計程車司機下來要索賠。」、「... 詹女士在
    發飆，還在路邊撿到一跟木棍，撿到後走來走去，他的朋友
    就勸他，不要拿木棍打人，打傷人你還有罪，後來他才把木
    棍丟掉。」、「詹女士丟安全帽，是要丟乙○○的機車，不
    讓乙○○離開，他很生氣的丟安全帽。」等語（以上見前開
    偵查卷宗第78頁）。證人蔡耀洺亦證稱：「當時有一位計程
    車司機站在旁邊，也有計程車在.. 。 」、「（問：你剛提
    到有人反應計程車的事是何事？）詹女士的朋友有與計程車
    司機接洽，但接洽何事我不知道，接洽完計程車司機就走了
    。」、「我也不確定該名與計程車司機接洽之人是詹女士的
    朋友，當時他們雙方對峙時，有一位計程車司機一直向前要
    找他們雙方，又有一位女士找計程車司機接洽，要他不要過
    去插花。」等語（見前揭偵查卷宗第75頁、第76頁）。證人
    歐明火既經具結，所述情節與證人蔡耀洺就其到場後之情形
    所述亦無二致，其證言並無瑕疵可指，自應認有相當之證據
    力。至證人蔡耀洺就被告之安全帽毀損及在場之計程車遭破
    壞等情形，並未注意，此據證人蔡耀洺證述明確；告訴人以
    證人歐明火與被告為舊識，而以證人蔡耀洺並未注意之情節
    ，遽指證人歐明火所述事實不符，自無可採。
  (四)綜核上情，告訴人聽聞被告稱其黑白兩道都熟識，將予告訴
    人好看等語，第一時間即以「你敢」之詞質問之，直至員警
    抵達現場處理前，始終在現場與被告對峙；其間告訴人為阻
    止被告離去，竟將被告之機車推倒、扔擲其安全帽，並擲木
    棒伺機而動；依前述客觀情狀，實難認告訴人有何畏怖之情
    。告訴人於檢察官訊問時亦供稱：「我不知道，我當時很生
    氣，我顧著乙○○不讓他離開。」等語；證人蔡耀洺則證稱
    ：「我到時看到詹女士很生氣，挺著胸對乙○○說，那你要
    怎樣，你要怎樣... 。」等語（以上均見前揭偵查卷宗第76
    頁）；益徵告訴人聽聞被告上述言語之情緒反應係生氣，尚
    未達畏懼之程度甚明。
五、從而，本案並無證據足資證明被告之上開言詞，業使告訴人
    達心生畏懼，而有不安全之感覺，揆諸首揭法條規定及判例
    意旨，尚不得僅憑告訴人片面指訴，遽令被告擔負罪責，應
    認其罪嫌不足。本案經臺灣板橋地方法院檢察署檢察官偵查
    結果，以被告前述言語客觀上並未達於使一般人均認為足以
    構成威脅，致生活狀態陷於危險不安之情狀，認被告所涉恐
    嚇罪嫌不足，而以93年度偵字第10600 號為不起訴處分。嗣
    告訴人聲請再議，經臺灣高等法院檢察署審核結果，亦以告
    訴人並未因此心生畏怖而有不安之情形，認與刑法第305 條
    恐嚇罪之構成要件不相當，而以該署94年度上聲議字第403
    號處分書駁回再議之聲請，核無不合。聲請人猶執陳詞，指
    摘原不起訴處分及駁回再議處分為不當，聲請交付審判，為
    無理由，應予駁回。
據上論斷，應依刑事訴訟法第258 條之3 第2 項前段，裁定如主
文。
中　　華　　民　　國　　94　　年　　10　　月　　4 　　日
                　　　　臺灣板橋地方法院刑事第一庭
                            審判長法  官  鄭  水  銓
                                  法  官  陳  福  來
                                  法  官  廖  怡  貞
以上正本證明與原本無異。
本裁定不得抗告。
                                  書記官  陳  淑  芳
中　　華　　民　　國　　94　　年　　10　　月　　4 　　日
